【裁判字號】    95,台上,3260
【裁判日期】    950615
【裁判案由】    違反毒品危害防制條例
【裁判全文】
最高法院刑事判決            九十五年度台上字第三二六○號
    上  訴  人  台灣高等法院台中分院檢察署檢察官
    被      告  甲○○
                        弄8號（另案在國防部台南監獄執行
                        中）
上列上訴人因被告違反毒品危害防制條例案件，不服台灣高等法
院台中分院中華民國九十五年三月二十一日第二審更審判決（九
十四年度上更(一)字第三七九號，起訴案號：台灣南投地方法院檢
察署九十年度偵字第二八一二號），提起上訴，本院判決如下：
    主  文
原判決撤銷，發回台灣高等法院台中分院。
    理  由
本件原判決以公訴意旨略以：被告甲○○基於意圖營利之概括犯
意，先從綽號「高腳」者處，購得第一級毒品海洛因及第二級毒
品安非他命，隨即自民國九十年四月初起至同年六月底止，在其
南投縣南投市○○路三四三巷十二號四樓居處，以其行動電話與
購毒者聯絡，於加價後以海洛因每小包新台幣（下同）一千元至
二千元、安非他命每小包二千元之價格，連續販賣海洛因予廖文
毅、李勝錄各約五、六次，連續販賣安非他命予廖文毅約三、四
次。嗣廖文毅於九十年七月一日下午五時三十分，經警查獲有販
賣毒品行為（已另案起訴），供出毒品來源而查獲被告，因認被
告涉有毒品危害防制條例第四條第一項、第二項之販賣第一、二
級毒品罪嫌等情。但經審理結果，認為不能證明被告有販賣之行
為，因而維持第一審諭知被告無罪之判決，駁回檢察官在第二審
之上訴，固非無見。
惟查：實施刑事訴訟程序之公務員，就該管案件，應於被告有利
及不利之情形，一律注意，刑事訴訟法第二條第一項定有明文。
又證據雖已調查而其內容尚未明瞭者，即與未經調查無異，如遽
行判決，仍屬應於審判期日調查之證據而未予調查。原判決雖以
證人廖文毅、李勝錄所為不利於被告之證述，前後並不一致，復
無其他補強證據可資參佐，爰為無罪之諭知。然查關於廖文毅之
證述部分，究竟其係直接向被告購買毒品或經由被告間接向綽號
「水果明」者購買毒品，前後所供雖不一致（見偵字第二三四四
號影印卷第二十五頁、第四十四頁、第一審卷第一二四頁至第一
二五頁）。但對第一、二級毒品確實來自被告，且係以其所有之
0000000000號行動電話，與被告之00000000
00號行動電話為聯絡工具，其基本事實之陳述，則尚屬一致。
又自九十年五月一日起至同年六月七日止，廖文毅之00000
00000號行動電話，與被告之0000000000號行動
電話，確曾通話達一百次，有通聯紀錄在卷可查（見偵字第二八
一二號卷第四十五頁、第五十九頁至第六十頁）。被告於原審亦
承認：「我去找他（指廖文毅）或是（他來）找我，看看彼此有
沒有毒品，救急一下，他有他請我，我有我請他，也有一起合資
去買。……他常常來找我，他毒癮發作來找我，我跟朋友拿毒品
來與他共用，是免費」（見原審更(一)卷第九十七頁、第一三三頁
背面）。以上事證如果無訛，則所謂「一起合資去買」，是否販
賣之託辭？已值研酌。另縱屬「免費」提供廖文毅施用，是否合
於「轉讓」毒品之構成要件？基於公平正義之維護，亦有查明之
必要（可能涉及變更起訴法條問題）。究竟實情如何？原審未逐
一究明，並於理由內為必要之敘述，即遽為無罪之判決，自嫌率
斷。檢察官上訴意旨執以指摘原判決不當，為有理由，應認仍有
撤銷發回更審之原因。
據上論結，應依刑事訴訟法第三百九十七條、第四百零一條，判
決如主文。
中    華    民    國  九十五  年    六    月   十五   日
                      最高法院刑事第十一庭
                          審判長法官  謝  俊  雄
                                法官  陳  世  雄
                                法官  魏  新  和
                                法官  吳  信  銘
                                法官  徐  文  亮
      本件正本證明與原本無異
                                      書  記  官
中    華    民    國  九十五  年    六    月   十九   日
                                                      J


司法院資訊處製作；財團法人民間司法改革基金會備份。
